臺灣橋頭地方法院刑事判決　　　　　　 110年度交易字第20號
公　訴　人　臺灣橋頭地方檢察署檢察官
被　　　告　吳秀杏



輔　佐　人　李慧貞

上列被告因過失傷害案件，經檢察官提起公訴（109年度偵字第0
0000號），本院判決如下：
    主  文
吳秀杏無罪。
    理  由
一、公訴意旨略以：被告吳秀杏於民國109年1月30日19時30分許
    ，將車牌號碼0000-00號自用小客貨車臨時停放在高雄市○
    ○區○○路000○00號前時，本應注意遵守道路交通標誌、
    標線、號誌之指示，而紅實線設於路側，用以禁止臨時停車
    ，而依當時情形，並無不能注意情事，竟疏未注意及此，在
    設有禁止臨時停車標線之路段臨時停車，適有案外人楊織華
    駕駛車牌號碼00-0000號自用小客車，沿高雄市仁武區鳳仁
    路由南往北方向行駛外側快車道至該處，欲變換車道至慢車
    道時，本應注意變換車道時，應讓直行車先行，並注意安全
    距離，竟疏未注意及此，未禮讓直行車先行即貿然變換車道
    至慢車道，致告訴人陳盈良騎乘車牌號碼000-0000號普通重
    型機車，沿同路段同向行駛慢車道直行至該處，因閃避不及
    而發生碰撞（案外人楊織華所涉過失傷害罪嫌，未據告訴）
    ，告訴人再追撞路旁由被告所駕駛之上開車輛，因而人車倒
    地，受有頭部外傷併腦震盪、臉顴骨骨折及血腫、左髖脫臼
    、左遠端股骨粉碎性骨折、左近端脛骨粉碎性骨折之傷害。
    因認被告涉犯刑法第284條前段之過失傷害罪嫌。
二、按犯罪事實應依證據認定之，無證據不得認定犯罪事實；不
    能證明被告犯罪者，應諭知無罪之判決，刑事訴訟法第154
    條第2項及第301條第1項分別定有明文。又刑法上之過失犯
    ，其過失責任之有無，應以行為人之懈怠或疏虞與結果之發
    生，有無相當因果關係為斷；所謂相當因果關係，係指依經
    驗法則，綜合行為當時所存在之一切事實，為客觀之事後審
    查，認為在一般情形下，有此環境、有此行為之同一條件，
    均可發生同一之結果者，則該條件即為發生結果之相當條件
    ，行為與結果即有相當之因果關係。反之，若在一般情形下
    ，有此同一條件存在，而依客觀之審查，認為不必皆發生此
    結果者，則該條件與結果不相當，不過為偶然之事實而已，
    其行為與結果間即無相當因果關係。亦即被告之行為與結果
    間，不僅須具備「若無該行為，則無該結果」之條件關係，
    更須具有「依據一般日常生活經驗，有該行為，通常皆足以
    造成該結果」之相當性，始足令其就該結果負責。
三、檢察官認被告成立上揭犯行，無非以被告於警詢及偵查時之
    供述、告訴人於警詢及偵查時之證述、道路交通事故初步分
    析研判表、現場圖、調查報告表㈠、㈡-1、談話紀錄表各1
    份、高雄榮民總醫院診斷證明書3份、事故現場照片31張為
    其論據。
四、訊據被告固坦承其有於上開時、地，將上開車輛臨時停放在
    上開地點之事實，惟堅決否認有何過失傷害之犯行，辯稱：
    我雖然違規停車，但該處是私人土地，每個人都在停，陳盈
    良受傷也與我違規停車無關，他的機車雖有撞到我的車，但
    他的人是摔在地上，沒有撞到我的車，他受的傷是在與楊織
    華的車碰撞時就已經造成，與我無關等語。經查：
  ㈠案外人楊織華於上開時、地駕駛車輛，疏未注意變換車道時
    ，應讓直行車先行並注意安全距離，貿然由案發路段之快車
    道變換至慢車道；適有告訴人騎乘上開機車，沿同路段直行
    於慢車道，因閃避不及而與案外人楊織華之車輛發生碰撞，
    告訴人之機車車身再擦撞被告停放在上開地點之自用小客貨
    車車身，告訴人經診斷受有上開傷害等情，業據告訴人於警
    詢、偵查及本院審理時證述明確（見警卷第11至13頁；109
    年度偵字第11602號卷第11至12頁；110年度交易字第20號卷
    ，下稱交易卷，第205至213頁），並有道路交通事故調查報
    告表㈠、㈡-1各1份、現場圖、談話紀錄表各2份、高雄榮民
    總醫院診斷證明書3份、事故現場照片31張附卷為憑（見警
    卷第21至23、27至37、57、61至71頁；109年度他字第2356
    號卷，下稱他字卷，第4至6頁；交易卷第181至196頁），此
    部分事實固堪認定。
  ㈡被告確有在禁止臨時停車處所停車之違規行為：
  ⒈按紅實線設於路側，用以禁止臨時停車；不得臨時停車之處
    所亦不得停車，道路交通標誌標線號誌設置規則第149條第1
    項第1款第5目、道路交通安全規則第112條第1項第1款分別
    定有明文。再依道路交通管理處罰條例第3條第10、11款規
    定，「臨時停車」是指「車輛因上、下人、客，裝卸物品，
    其停止時間未滿3分鐘，保持立即行駛之狀態」，「停車」
    則指「車輛停放於道路兩側或停車場所，而不立即行駛」。
    又按於劃設有禁止停車線之左、右側道路範圍內，均不得停
    車，倘停車地點屬既成公眾通行之道路，不論產權是否屬於
    私人，仍適用上開規定，有交通部94年6月21日交路字第094
    0006793號函1份附卷可參（見110年度審交易字第5號卷第12
    7頁）。
  ⒉觀諸卷附事故現場照片31張（見交易卷第181至196頁），可
    知被告停車處確實有劃設紅實線；又事故現場照片所示被告
    停車位置，即道路瀝青混凝土及側溝，均屬道路交通管理處
    罰條例第3條第1款定義之道路範圍，亦有高雄市政府交通局
    110年4月13日高市交停管字第11035226300號函1份在卷可考
    （見交易卷第74頁），可知被告停車位置屬於不得臨時停車
    或停車之地點，且被告於本院審理時，亦坦承有違規停車之
    事實（見交易卷第223頁）。
  ⒊告訴人於警詢時證稱：吳秀杏是將上開自用小貨車停在路旁
    紅線，熄火人未在車上（見警卷第12頁），被告亦於警詢及
    本院審理時供稱：事故發生時我在屋內，聽到撞擊聲才出來
    查看，當時我人並未在車上，我帶先生去看醫生回來，我是
    要先停車牽他回家等語（見警卷第4頁，交易卷第221頁），
    足見事故發生時，被告之上開自用小貨車是熄火停放在路旁
    ，並非處於隨時可以駛離狀態，自非道路交通管理處罰條例
    第3條第10款所規定「臨時停車」之情形，而屬於「停車」
    。公訴意旨認為被告是臨時停車，尚有誤會。
  ㈢被告違規停車之行為，與告訴人所受傷害間並無相當因果關
    係：
  ⒈告訴人因本件事故而受有頭部外傷腦震盪、左臉顴骨骨折及
    血腫、左髖脫臼、左遠端股骨粉碎性骨折、左近端脛骨粉碎
    性骨折之傷害，業據其於本院審理時證述在卷（見交易卷第
    211頁），且有高雄榮民總醫院診斷證明書、110年4月13日
    高總管字第1103401393號函及所附病歷資料各1份在卷可佐
    （見他字卷第4頁，交易卷第95至122頁），可見告訴人所受
    傷勢均集中在其左側頭部及身體。
  ⒉告訴人固於本院審理時證稱：醫生說我的骨折是因為被夾到
    碎掉，我認為旁邊如果沒有吳秀杏的車，我被撞之後應該就
    噴飛過去，只有擦傷，不會被夾到等語（見交易卷第207、2
    08、212頁）。然對照卷附道路交通事故現場圖1份及事故現
    場照片1張（見警卷第21頁，交易卷第187頁），可知事故發
    生前，告訴人之機車是由南往北行駛在被告車輛左側車身旁
    邊的慢車道上，事故發生後，告訴人之機車則向右傾倒在被
    告車輛的左側車身旁邊，因此無論是事故發生前、後，告訴
    人身體與被告車輛靠近的那一側，均是其右側身體，而非左
    側身體；至於案外人楊織華的車輛，在違規變換車道後恰巧
    是行駛在告訴人機車的左側，實無法排除告訴人所受傷害均
    是遭行駛在其左側之案外人楊織華車輛擦撞所致，並非是因
    其嗣後又擦撞被告車輛所導致的可能性，告訴人證稱其自認
    左腿是因遭被告車身夾到而造成粉碎性骨折等語，尚難遽採
    。
  ⒊況且，告訴人亦於本院審理時證稱：案發時我被撞到就暈倒
    了，我也不知道我被撞，我醒來就在醫院，是警察跟我說車
    禍，被車撞到，我被誰撞、如何撞，我都不清楚；我不清楚
    我的人有無撞到吳秀杏的車，我也不知道我受傷的原因，是
    楊織華的汽車撞到我時，我就受傷了，還是後來我撞到吳秀
    杏違停的車才受傷（見交易卷第206、209、211頁），顯見
    告訴人實際上對於其上開傷勢如何造成一無所知，益見其所
    受傷勢究竟是否因為擦撞被告車輛所造成，仍屬有疑。
  ⒋退步言之，縱認告訴人所受傷勢，確實有一部分或全部是因
    擦撞被告車輛所致，然而告訴人於本院審理時自承：依照我
    案發前行車路線，如果楊織華的車沒有變換車道撞到我的話
    ，我不會撞到吳秀杏違停的車（見交易卷第212頁），足見
    倘無案外人楊織華驟然變換車道此偶然事實介入，慢車道上
    之告訴人機車車身根本不會與被告停放在路旁之自用小客貨
    車車身發生碰撞，自難認為在一般情形下，有被告違規停車
    行為之同一環境，均可發生導致告訴人受傷之同一結果。則
    被告違規停車之行為，與告訴人所受傷害之結果不具相當因
    果關係，無從以過失傷害罪責相繩。
  ⒌本件事故經送鑑定結果，亦認案外人楊織華變換車道未讓直
    行車先行，為肇事原因，告訴人、被告均無肇事因素，被告
    在禁止臨時停車處所停車僅為違規行為，有高雄市政府交通
    局車輛行車事故鑑定委員會110年8月17日高市車鑑字第1107
    0508100號函及所附鑑定意見書1份在卷足參（見交易卷第13
    5至138頁），亦與本院上開認定大致相同。
五、綜上所述，被告雖有於上開時、地違規停車，然檢察官所舉
    上揭證據，尚無從認定告訴人之所受傷害與被告違規停車之
    行為間，具有相當因果關係，自無從以過失傷害罪責相繩。
    是檢察官所舉證據，不足以證明被告確有刑法第284條前段
    之過失傷害犯行，則被告犯罪既屬不能證明，揆諸前揭規定
    及說明，自應為無罪之諭知。
據上論斷，應依刑事訴訟法第301條第1項，判決如主文。
本案經檢察官陳麗琇提起公訴，檢察官陳盈辰、廖姵涵到庭執行
職務。
中    華    民    國   110    年    11    月    22    日
                  刑事第五庭    法  官  黃逸寧
以上正本證明與原本無異。
如不服本判決應於收受送達後20日內向本院提出上訴書狀，並應
敘述具體理由；如未敘述上訴理由者，應於上訴期間屆滿後20日
內向本院補提理由書（均須按他造當事人之人數附繕本）「切勿
逕送上級法院」。
中    華    民    國   110    年    11    月    22    日
                                書記官  葉玉芬